【裁判字號】    98,易,13
【裁判日期】    980527
【裁判案由】    傷害
【裁判全文】
臺灣澎湖地方法院刑事判決                98年度易字第13號
公  訴  人  臺灣澎湖地方法院檢察署檢察官
被      告  戊○○
            丁○○
            丙○○
            己○○
            乙○○
            甲○○
            辛○○
上列被告因傷害及公然侮辱等案件，經檢察官聲請簡易判決處刑
（97年度偵字第852號），經本院馬公簡易庭認不宜以簡易判決
處刑，移送本院改依通常程序審理，判決如下：
    主  文
乙○○共同傷害人之身體，處拘役肆拾日，如易科罰金，以新臺
幣壹仟元折算壹日；又共同公然侮辱人，處罰金新台幣壹仟元，
如易服勞役，以新臺幣壹仟元折算壹日。
辛○○共同傷害人之身體，處拘役拾日，如易科罰金，以新臺幣
壹仟元折算壹日；又共同公然侮辱人，處罰金新台幣壹仟元，如
易服勞役，以新臺幣壹仟元折算壹日。
甲○○共同公然侮辱人，處罰金新台幣壹仟元，如易服勞役，以
新臺幣壹仟元折算壹日。
己○○傷害人之身體，處拘役貳拾日，如易科罰金，以新臺幣壹
仟元折算壹日；又共同傷害人之身體，處拘役貳拾日，如易科罰
金，以新臺幣壹仟元折算壹日。應執行拘役參拾日，如易科罰金
，以新臺幣壹仟元折算壹日。
戊○○、丁○○、丙○○共同傷害人之身體，各處拘役貳拾日，
，如易科罰金，皆以新臺幣壹仟元折算壹日。
甲○○被訴傷害部分無罪。
    事  實
一、戊○○、丁○○、丙○○為姊妹，己○○為戊○○之女；辛○○、甲○○係夫妻，乙○○為2人之子。又其中戊○○及
    辛○○皆經營出租車行，且雙方並為舊識。97年9月10日上
    午11時40分許，丁○○及辛○○先於澎湖縣馬公市馬公港3
    號碼頭處因旅客載送事宜而生口角爭執，嗣後丙○○經丁○○告知上述情事後，即在馬公港4號碼頭處，以腳將騎乘車
    號WFT-236號輕型機車經過之辛○○踹倒在地（毀損機車部
    分另經檢察官為不起訴處分），辛○○起身之際，己○○竟
    基於傷害之犯意，持安全帽毆打辛○○，致辛○○受有上唇
    挫淤傷之傷害。甲○○、乙○○見狀隨即到達該地，雙方人
    馬持續爭吵對罵，未幾，甲○○等三人意欲離去之前，其等
    明知該碼頭為不特定路人、遊客、商家經常出沒之公共場所
    ，竟仍於該不特定多數人得見聞之狀態下，基於犯意聯絡，
    乙○○及辛○○公然以「阿達（意指精神失常）」、「一起
    去安宅（意指澎湖之精神病院）」，甲○○亦公然以「瘋子
    ，不要跟他們說了」等語辱罵戊○○等人，足以貶損戊○○
    等人之人格、社會評價。己○○、丙○○不堪受辱，雖有戊○○及丁○○之勸止拉阻，仍掙扎向前欲與乙○○理論，雙
    方接近後，乙○○基於傷害之犯意以腳踢中戊○○，並基於
    傷害他人之單一犯意，接續毆擊戊○○、丁○○、丙○○、
    己○○等四人，己○○、丙○○、戊○○及丁○○亦基於共
    同傷害之犯意而與乙○○發生激烈肢體互毆，另辛○○亦基
    於與乙○○共同傷害之犯意，而與己○○互相拉扯，整個肢
    體過程中，造成乙○○受有右上臂擦傷、右手第五指擦傷、
    裂傷及右臉擦傷之傷害，戊○○受有頭部外傷併腦震盪、左
    側頭、臉、肩、眼部挫傷併腫痛及鼻子急性挫傷瘀腫之傷害
    ，丁○○受有左側頭部及肩部腫痛、頭部外傷併腦震盪、左
    足擦傷之傷害，己○○受有頭部外傷併腦震盪、左側頭皮、
    臉、耳、眼多處挫傷併腫痛、左耳裂傷之傷害。
二、案經戊○○、丁○○、丙○○、己○○、辛○○、乙○○訴
    由澎湖縣政府警察局馬公分局報告臺灣澎湖地方法院檢察署
    檢察官偵查後聲請簡易判決處刑，並由本院馬公簡易庭認不
    宜以簡易判決處刑，而移送本院改依通常程序審理。
    理  由
壹、程序部分：
一、本件經檢察官聲請簡易判決處刑，惟本院認有刑事訴訟法第
    451條之1第4項但書第2款之情形，依同法第452條改依通常
    程序審理，且被告涉犯刑法第277條第1項之傷害罪及第309
    條第1項之公然侮辱罪，皆屬最重本刑為三年以下有期徒刑
    之罪，屬刑事訴訟法第376條第1款之案件，依同法第284條
    之1之規定，由本院獨任審判，合先敘明。
二、又按被告以外之人於偵查中向檢察官所為陳述，除顯有不可
    信之情況者外，得為證據，刑事訴訟法第159條之1第2項定
    有明文。查本件告訴人即被告戊○○、丁○○、丙○○、己○○、辛○○、甲○○、乙○○於檢察官偵查所述，並無證
    據顯示檢察官在偵查時有不法取供之情形，亦查無證據顯示
    上開供述有顯不可信之情況，依上開說明，其於偵查中之供
    述具有證據能力。
貳、實體部分：
一、前揭被告己○○持安全帽毆打告訴人辛○○致其受有上唇挫
    瘀傷之事實，業據告訴人辛○○指述綦詳，核與同案被告乙○○、甲○○所述情節相符，並有署立澎湖醫院驗傷診斷書
    一紙在卷可佐，復有刑案現場平面圖、刑案現場照片附警卷
    可按，被告己○○空言否認，不足採信。
二、前揭被告乙○○、辛○○與被告戊○○、丁○○、丙○○、
    己○○相互發生肢體衝突並造成乙○○、戊○○、丁○○、
    丙○○、己○○分別受有如事實欄所載之傷害等事實，業據
    被告乙○○坦承不諱，並經告訴人乙○○、戊○○、丁○○
    、丙○○、己○○指述明確，復有三軍總醫院澎湖分院附設
    民眾診療服務處診斷證明書6紙、署立澎湖醫院驗傷診斷書
    一紙1紙在卷可佐。被告辛○○、戊○○、丁○○、丙○○
    、己○○雖均否認有前開傷害犯行，然經本院當庭勘驗現場
    手機所錄製之光碟，可知雙方人馬在激烈之口角衝突後，隨
    即由被告乙○○率先出手，與被告戊○○、丁○○、丙○○
    、己○○等四人爆發嚴重之肢體衝突，且在畫面中也可看出
    被告辛○○與己○○相互拉扯，此製有勘驗筆錄在卷可佐，
    故被告辛○○、戊○○、丁○○、丙○○、己○○空言否認
    ，亦不足採。
三、又被告乙○○、辛○○、甲○○有以阿達、瘋子等言語辱罵
    告訴人戊○○、丁○○、丙○○、己○○等人之事實，除據
    告訴人戊○○、丁○○、丙○○、己○○指述明確外，亦經
    本院當庭勘驗現場拍攝之光碟無誤。被告乙○○雖辯稱其並
    無侮辱之意思云云，惟按，刑法分則中公然二字之意義，指
    以不特定人或多數人得以共見共聞之狀況為已足，此觀司法
    院院字第2033號解釋即明，查案發現場馬公港碼頭處為不特
    定路人、遊客、商家經常出沒之公共場所，被告乙○○等人
    於該公共場所當場以「阿達（意指精神失常）」、「一起去
    安宅（意指澎湖之精神病院）」、「瘋子，不要跟他們說了
    」等語辱罵戊○○等人，已足以使告訴人戊○○感到不快並
    貶損告訴人之人格、社會評價，且當時之情狀亦處於不特定
    多數人得以共見共聞之狀態，故被告乙○○等3人之行為已
    符合刑法第310條「公然侮辱」之要件，應堪認定。本案事
    證明確，被告等人之犯行均堪以認定。
四、核被告乙○○、戊○○、丁○○、丙○○、己○○、辛○○
    之傷害犯行，均係犯刑法第277條第1項之傷害罪嫌，又被告
    乙○○、辛○○、甲○○言詞辱罵戊○○等人之行為，均係
    犯刑法第309條第1項之公然侮辱罪。被告乙○○、辛○○傷
    害戊○○、丁○○、丙○○、己○○部分，與被告戊○○、
    丁○○、丙○○、己○○共同傷害被告乙○○部分，以及被
    告乙○○、辛○○、甲○○公然侮辱部分，皆有犯意聯絡及
    行為分擔，均應論以共同正犯。被各乙○○基於單一之傷害
    犯行，同時傷害戊○○等4人，以及乙○○、辛○○、甲○○以一公然侮辱行為同時侮辱被告戊○○等四人，係一行為
    觸犯數罪名、侵害數法益，均應論以想像競合犯，並從一重
    處斷。又被告己○○前後兩次傷害犯行，時間相距數分鐘，
    且係在不同情境之下所為，應出於個別之犯意，以及被告乙○○、辛○○傷害、公然侮辱之犯行，犯意個別、行為互殊
    ，皆應分論併罰。爰審酌被告等人僅因細故即於公共場所相
    互叫罵、互毆，不僅影響觀瞻，且對澎湖地區善良風俗民情
    造成不良示範，犯後除被告乙○○坦承部分犯行為，其餘被
    告皆未能坦承，犯後態度不佳，並考量各被告行為之惡性、
    各被害人所受傷害之程度等一切情狀，依法分別量處如主文
    所示之刑，並分別諭知易科罰金、易服勞役之折算標準，被
    告己○○部份並依法定應執行之刑。
參、無罪部分：
一、公訴意旨另略以：被告甲○○於上揭時地，亦出於傷害之犯
    意，動手掐住郭玉珮之脖子，因認被告甲○○亦涉犯共同傷
    害罪嫌。
二、按犯罪事實應依證據認定之，無證據不得推定其犯罪事實；
    又不能證明被告犯罪者，應諭知無罪之判決，刑事訴訟法第
    154條、第301條第1項定有明文。又告訴人之告訴，係以使
    被告受刑事追訴為目的，故其陳述是否與事實相符，仍應調
    查其他證據以資審認，最高法院52年臺上字第1300號著有判
    例。本件公訴意旨認被告甲○○涉犯傷害罪嫌，無非係以被
    害人郭玉珮之指述及卷附之驗傷診斷書等為其論據。惟訊據
    被告甲○○堅決否認有何傷害犯行，辯稱：我當天在現場抱
    著孫子，根本沒有出手毆打郭玉珮等語。
三、經查，被告甲○○當時僅在現場觀看，並未參與互毆等情，
    不惟據同案被告乙○○、辛○○供述明確，且經本院當庭勘
    驗現場所拍攝之手機光碟，其畫面顯示在雙方爆發嚴重肢體
    衝突之前，彼此互相叫罵約有3分鐘多的時間，之後乙○○
    將孩子交給身旁之甲○○，即開始肢體衝突，其間並未見甲○○有出手毆打之行為，此有前述勘驗筆錄在卷可佐。告訴
    人郭玉珮雖指稱當時被告甲○○要伊交出手機，伊不交出，
    甲○○遂用手掐住伊脖子云云，然觀諸郭玉珮於偵查中所述
    ，被告甲○○傷害郭玉珮之時間係在被告乙○○出手與戊○○等四人互毆之際（參見97年他自第92號卷，97年9月11日
    訊問筆錄），此不僅與前述現場所拍攝之情形不相符，且斯
    時甲○○手抱孫子，豈有餘力再以手壓制郭玉珮？故告訴人
    郭玉珮之指述顯難認屬實，自不能遽予採信而為被告甲○○
    斷罪之基礎。本院綜以上所有事證觀之，認被告甲○○犯罪
    嫌疑尚屬不足，此外復查無其他積極證據足以證明被告甲○○有傷害犯行，依前開法條之規定，應就此部分諭知被告甲○○無罪之判決。
據上論斷，應依刑事訴訟法第284條之1、第452條、第299條第1
項前段、第301條第1項，刑法第28條、第277條第1項、第309條
第1項、第55條、第41條第1項前段、第42條第3項、第51條第6款
、第10款，刑法施行法第1條之1，判決如主文。
本案經檢察官庚○○到庭執行職務
中    華    民    國    98    年     5    月    27    日
                        刑事庭  法  官  管安露
以上正本係照原本作成。
本判決除有刑事訴訟法第455條之4第1項第1款、第2款、第4款、
第6款、第7款所定情形之一，或違反同條第2項規定者外，不得
上訴。
如有得上訴情形，應於收受判決後10日內向本院提出上訴書狀，
並應敘述具體理由；其未敘述上訴理由者，應於上訴期間屆滿後
20日內向本院補提理由書（均須按他造當事人之人數附繕本）「
切勿逕送上級法院」。
中    華    民    國    98    年     5    月    27    日
                                書記官  林德盛
附錄本件判決論罪科刑法條：
刑法第277條第1項：
傷害人之身體或健康者，處 3 年以下有期徒刑、拘役或 1 千元
以下罰金。
刑法第309條
公然侮辱人者，處拘役或 3 百元以下罰金。


司法院資訊處製作；財團法人民間司法改革基金會備份。
